【裁判字號】    97,交聲,511
【裁判日期】    971114
【裁判案由】    交管條例聲異
【裁判全文】
臺灣板橋地方法院交通事件裁定         97年度交聲字第511號
原處分機關  交通部公路總局臺北區監理所
異  議  人
即受處分人  甲○○
上列受處分人即異議人因違反道路交通管理處罰條例案件，對於
交通部公路總局臺北區監理所民國97年3 月12日所為之北監自裁
字第裁40-CG0000000號裁決處分，聲明異議，本院裁定如下：
    主    文
原處分撤銷。
甲○○不罰。
    理    由
一、原處分意旨略以：異議人即受處分人甲○○所有之車牌號碼
    5551-RG 號自用小貨車，於民國96年12月31日13時2 分許，
    行經臺北縣八里鄉台15線聖心女中前（往臺北），因「限速
    時速50公里、經測速時速72公里、超速22公里（20公里以上
    ，未滿40公里）」之違規行為，經臺北縣政府警察局交通隊
    以感應式線圈測速照相儀器採證，掣單逕行舉發後，受處分
    人提出申訴，經原處分機關函請舉發機關調查結果，仍認受
    處分人所有之該部汽車有於前揭時地超速行駛之違規行為，
    原處分機關乃依道路交通管理處罰條例第40條規定，裁處罰
    鍰新臺幣（下同）1,800 元，並依同條例第63條第1 項第1
    款（裁決書漏載第1 款，爰予補充）規定記違規點數1 點。
二、異議人異議意旨略以：本人於97年1 月20日收到交通違規罰
    單，即打電話向臺北縣政府交通隊查問，經交通隊確定照片
    為感應式線圈測速照相儀器採證舉發，並承諾寄回銷單，故
    本人於同年1 月22日即掛號寄回該違規舉發單；卻於同年2
    月20日收到臺北縣政府警察局北縣警交字第0970015418號函
    ，告知原超速舉發無誤，並說明儀器係採荷蘭量測局檢驗等
    語，惟於97年1 月17日警政署已公開向民眾承認固定式感應
    線圈測速照相器完全沒有經國家標準檢驗合格，且30年來都
    沒有經過標準局檢驗，又感應線圈埋入地底，經年累月受車
    輛重壓，準確度難保準不準，應全面停用，本人奉公守法秉
    持良好公民之本分，於接到交通違規罰單後即電洽臺北縣政
    府交通隊查問，經交通隊確定案發地確為感應式線圈測速照
    相器舉發，並承諾寄回銷單後，卻又出爾反爾，造成本人之
    困擾，且交通隊之函覆亦未出具該測速器之合格檢驗報告以
    玆證明，故主張警方未依經濟部標準局檢驗合格之測速器執
    法，明顯有偏差，應屬舉發無效，茲不服原裁決處分，爰依
    法聲明異議云云。
三、按行車速度，依速限標誌或標線之規定，無速限標誌或標線
    者，行車時速不得超過50公里，道路交通安全規則第93條第
    1 項第1 款定有明文；次按汽車駕駛人，行車速度超過規定
    之最高時速，或低於規定之最低時速，除有第43條第1 項第
    2 款情形外，處1,200 元以上2,400 元以下罰鍰，並記違規
    點數1 點，復為道路交通管理處罰條例第40條、第63條第1
    項第1 款所明定；再按汽車駕駛人駕駛汽車，其行車速度超
    過規定之最高時速20公里以上未滿40公里，嗣為警逕行舉發
    ，而未逾舉發通知單上所載之應到案日期到案，經主管機關
    調查後仍認定有上開違規行為者，依違反道路交通管理事件
    統一裁罰基準表規定，須處以1,800 元之罰鍰；又汽車駕駛
    人之行為經以科學儀器取得證據資料證明其行為違規，當場
    不能或不宜攔截製單舉發者，得逕行舉發，道路交通管理處
    罰條例第7 條之2 第1 項第7 款亦著有明文：經查：
(一)、本件異議人甲○○所有之車牌號碼5551-RG 號自用小貨車，
    於96年12月31日13時2 分許，行經臺北線八里鄉台15線聖心
    女中前（往臺北），因於限速時速50公里路段，以時速72公
    里之速度行駛，超速22公里（20公里以上，未滿40公里），
    經臺北縣政府警察局交通隊以感應式線圈測速照相儀器採證
    後，以北縣警交字第CG0000000 號舉發違反道路交通管理事
    件通知單逕行舉發等情，固有臺北縣政府警察局97年1 月17
    日北縣警交字第CG0000000 號舉發違反道路交通管理事件通
    知單、採證照片影本2 幀附卷可稽。
(二)、惟我國取締交通違規超速所使用之感應線圈，其原理係在車
    道路面下方設置感應線圈，每組線圈前後各一，汽車壓過第
    一個線圈後開始感應計算，待壓到第二個線圈時，則計算兩
    個線圈距離之車行速度，如計算結果超過該處速限，則會連
    線啟動附近設置之固定式照相儀器，執行同步照相採證，故
    此類儀器符合科學常規，雖無疑義；而本件採證之線圈感應
    式測速照相設備，原製造國為荷蘭，經該國量測局認定完成
    測試，且符合主要標準及國際標準，復經臺北地方法院公證
    認證，有臺北縣政府警察局於97年5 月1 日以北縣警交字第
    0970053803號函暨該函檢附之認證文書暨譯文等資料可佐，
    則舉發機關進而主張此類科學儀器之準確性並無疑義，亦非
    無據。
(三)、惟查，警察機關取締之測速設備有雷達測速器、雷射測速器
    、感應式線圈測速設備3 種，前兩種原採用國外認證方式，
    以確保可信度，惟自國內陸續訂定國家標準，納入度量衡器
    管理，警察機關即據以辦理檢定，然感應式線圈測速設備因
    經濟部標準檢驗局尚未訂定檢定規範，仍採用認證方式，內
    政部警政署且於97年1 月17日通報各警察機關所設置之感應
    式現圈設備（微電腦闖紅燈自動測速照相系統），除闖紅燈
    違規照相照常使用外，其執行測速取締違規工作暫停使用，
    俟經濟部標準檢驗局完成檢定規範後，再行研議使用等語，
    此有本院卷附之內政部警政署97年1 月21日警署交字第0970
    022428號函在卷可參；堪認因目前我國經濟部標準檢驗就線
    圈感應式測速設備之檢測並無檢定、檢校此類儀器之設備，
    以致無針對此類儀器施以檢驗乙節，則異議人主張此類採證
    儀器缺乏主管機關檢驗，準確性有疑，自非無據；又審酌埋
    設地下之感應線圈，一般維修保養只能就路面外觀是否平整
    、有無外露、龜裂等加以判斷好壞，以路面外觀目視有無可
    能故障，無從定期以專業儀器檢測其靈敏度及準確性，且路
    面若遭重車輾壓造成路面龜裂或不平整，甚或造成雨水滲透
    ，均可能影響其準確度，則此類違規採證儀器於原製造國出
    廠時，雖經該國主管機關認定完成測試且符合國際標準，然
    一經埋設路面下方，即難施以定期維修、保養以及檢測，且
    準確度或多或少會受路面重新鋪設、重車輾壓、雨水滲透等
    因素所影響，而有誤判、失真之可能，則異議人主張此類採
    證儀器因無定期檢驗，其準確性有疑，即屬有據。
(四)、再查，感應線圈測速裝置，為與大眾有關之公務檢測儀器，
    理應經由國家專責機關檢定合格後加以使用，方能昭得公信
    ，茲臺北縣政府警察局就本件超速違規所使用感應線圈測速
    裝置，雖可提出認證文件，惟並未提出定時檢測之證明文件
    ，參酌採認線圈感應式測速設備之準確性未若其他交通違規
    採證儀器（例如雷達、雷射測速）可施以定期檢修，已如前
    述，則測速數值之公信力原已有疑慮，復因長期埋設地下之
    設置方式，時有受外力影響而影響其準確度之虞；況內政部
    警政署亦於97年1 月17日通報全國各警察機關即日起暫停使
    用感應式線圈測速設備舉發超速，需俟檢定、檢校管理機制
    建立後，再行研議使用，更見線圈感應式測速設備因欠缺檢
    驗標準，爭議性過高，目前已不為警察機關執行舉發測速時
    所採用，則異議人以本件採證設備準確性有疑，不足以認定
    超速之違規事實，即屬可採。
四、綜上所述，異議人主張本件採證儀器之準確性有疑，不足以
    認定違規事實，為有理由；原處分機關未察，進而援引首揭
    規定對異議人加以裁罰，即難認允洽；異議人以前詞為由，
    向本院提出異議，即有理由，爰撤銷原處分，並由本院另為
    異議人不罰之諭知，以昭審慎。
據上論斷，應依道路交通案件處理辦法第20條，裁定如主文。
中    華    民    國    97    年    11    月    14    日
                      交通法庭  法  官  陳明偉
以上正本證明與原本無異
如不服本裁定應於送達後5日內向本院提出抗告狀
                                書記官  強梅芳
中    華    民    國    97    年    11    月    17    日


司法院資訊處製作；財團法人民間司法改革基金會備份。
